【裁判字號】    91,訴,862
【裁判日期】    920121
【裁判案由】    毒品危害防制條例
【裁判全文】
臺灣臺北地方法院刑事判決                          九十一年度訴字第八六二號
    公  訴  人  臺灣臺北地方法院檢察署檢察官
    被      告  己○○  男  三.
    選任辯護人  汪團森律師
右列被告因違反毒品危害防制案件，經檢察官提起公訴（九十一年度偵字第三七七
號、第八七三七號），乙○判決如左：
    主  文
己○○無罪。
    理  由
一、公訴意旨略以：被告己○○明知安非他命係屬毒品危害防制條例所規定第二級毒
    品，不得販賣，詎自民國九十年七月起，至九十一年二月二十二日止，基於概括
    之犯意，先後於九十年七、八月間，在其台北市○○區○○路三四七巷二十七弄
    十號住處內，以綽號「黑猴」之名義，以每公克新台幣（下同）一千元或八百元
    不等之價格，販賣第二級毒品安非他命予辛○○多次（正確次數不詳）、及販賣
    安非他命予壬○○三次，價格共約三千元；並於九十一年二月一日中午十二時許
    、同年二月中旬某日晚間七時許、及同年二月二十二日中午十二時許，連續三次
    以一千元之價格，販賣安非他命予丁○○（交易地點不詳）；嗣於九十年八月十
    六日員警在臺北市○○區○○路三四七巷二十七弄十號之住所查獲辛○○、壬○○二人施用毒品案；又於九十一年二月二十四日在臺北市○○街口查獲丁○○施
    用毒品案，經該三人供出上情，始為警查獲上情；因認被告涉有違反毒品危害防
    制條例第四條第二項之販賣第二級毒品罪嫌。
二、本件公訴人認被告己○○涉有右揭販賣第二級毒品罪嫌，無非係以證人庚○○、
    壬○○、辛○○、丁○○於警訊中之證述，審諸前揭四人於不同之時間、地點，
    均對員警為相類似之陳述，且證人即訊問丁○○之員警甲○○於偵查中結證稱：
    丁○○主動對員警供述被告之犯行，並經被告到案後才發現被告亦因毒品危害防
    制條例案件遭通緝中等事實，認證人丁○○於偵訊中所為反覆之陳述，顯不可採
    信，為其主要論罪依據。惟訊據被告己○○則堅決否認有何販賣第二級毒品之犯
    行，辯稱：伊並沒有販賣毒品安非他命予壬○○、辛○○及丁○○，丁○○在警
    訊中供稱向伊買安非他命可能是因為前向伊借三千元賭博未還，伊催討時曾打他
    一巴掌，因此才陷害伊等語。
三、按犯罪事實應依證據認定之，無證據不得推定其犯罪事實；不能證明被告犯罪，
    應諭知無罪之判決，刑事訴訟法第一百五十四條、第三百零一條第一項定有明文
    。又認定不利於被告之事實，須依積極證據，苟積極證據不足為不利於被告事實
    之認定時，即應為有利於被告之認定，更不必有何有利之證據，此經最高法院著
    有三十年上字第八一六號判例可稽。而證人為不利於被告之陳述，與被告處於相
    反之立場，其所述難免有不盡真實之處，其虛偽之危險性甚大，自非完全真實無
    疵，為擔保其真實性，非別求其他證據，以增強其證明力，殊不足為認定犯罪事
    實之唯一資料，因此須其陳述無瑕疵可指，而就其他方面調查又與事實相符始足
    據為判決之基礎。
四、經查：
（一）證人辛○○於警訊中雖證稱：我所施用之毒品皆是從己○○、綽號「黑猴」每
      次多以一千元至八百元購買半公克至一公克不等，我最後一次購買日期已經忘
      了，是在黑猴的住所購買，此外還有向一個叫陳啟煌買過安非他命云云，惟證
      人辛○○經乙○傳喚並未到庭，且參諸其於警訊中之證詞對於究竟係如何與被
      告聯絡購買第二級毒品安非他命、交易次數及交易方式等細節，均未能明確交
      代，公訴人亦未能提出其他如通聯紀錄等相關證據，以佐證其上開證詞之真實
      性，則其於警訊中之證詞是否確實可採，即有疑義。
（二）次查，證人壬○○雖於警訊中與其兄即證人辛○○一致證稱：剛開始我的毒品
      是向陳啟煌買的，之後我跟被告買過兩、三次，我共向被告買了近三千元之安
      非他命，大約在今年七月五日左右，在他家向他購得云云，惟其嗣後於乙○調
      查時則翻異前詞改稱：我在警訊中講的並不實在，一開始我以為是被告叫警察
      抓我，所以我才說是被告賣我的，後來被告有向我說明不是他帶警察來抓我，
      我並未向被告買過安非他命，以前施用的安非他命是向不認識的人買的，送毒
      品來給我的人是短頭髮、身高約一七五公分、年紀比我大，但是實際年齡不詳
      ，我不知道被告有綽號叫「黑猴」，我都叫他叔叔，是我先向警員說被告賣毒
      品給我的，我雖有聽過別人稱呼被告黑猴，但並未看過有人向被告買過毒品等
      語（乙○九十一年九月二十七日訊問筆錄參照），參諸其前後證述並不一致而
      有瑕疵，且按本件之查獲經過，係先行查獲被告後，再由警方帶同被告前往前
      開證人蔡氏兄弟之住處搜索，因而循線逮捕渠等兄弟二人乙情，業據證人壬○○證述在卷，且經現場查獲員警即證人丙○○、戊○○到庭證述屬實，從而證
      人壬○○證稱：伊係因為誤以為被告報警抓他才誣指被告等語，亦非全然不可
      採信。
（三）再按，證人庚○○於警訊中雖證稱：我要檢舉我朋友壬○○涉嫌吸食及販賣安
      非他命，我曾親眼看過很多次，壬○○賣安非他命給我朋友馮冠翔，另外，他
      時常當著我的面公然吸食安非他命，壬○○有自己跟我說過，他是向一位住他
      隔壁綽號叫「黑猴」的男子買的，我曾跟壬○○一同去黑猴的住處拿安非他命
      ，壬○○販賣安非他命的時間不固定，但都是在他家裡販賣，我實在看不過去
      他販賣安非他命給我朋友，並將他當小弟般使喚的行為，所以我要檢舉他等語
      （乙○九十年度聲搜字第一一一號卷第三，四頁警訊筆錄參見），然查其警訊
      中之證詞主要是要檢舉證人壬○○有吸食及販賣第二級毒品安非他命予其友人
      馮冠翔，且核與證人壬○○於乙○調查時所證稱：我不知道庚○○為何講我的
      毒品是跟被告買的，我跟庚○○是好朋友，但他並沒有看過我施用毒品，也沒
      有陪我一起去找過被告等語，亦有不符，而證人庚○○於乙○調查時又改稱：
      我在警訊中說證人壬○○的毒品都是向住在他隔壁叫黑猴的人買的是聽說的，
      壬○○的毒品向誰拿的我不清楚，我也沒有親眼看過他賣給人家，是有人叫我
      去檢舉的，我不清楚他的名字，人家是叫我去檢舉壬○○，我有親眼看過他吸
      食毒品，但是他跟黑猴購買毒品的部分並不是我講的等語（乙○九十一年九月
      二十七日訊問筆錄參見），雖製作證人庚○○筆錄之承辦員警即證人戊○○於
      乙○調查時到庭結證陳稱：庚○○有檢舉被告販賣毒品，他說是要賺取檢舉獎
      金才來檢舉的，警訊筆錄是給庚○○看過他才簽名的，他是主動來派出所檢舉
      ，證人檢舉之後伊才知道有黑猴這個人，被告的住處也是庚○○帶我們去查才
      知道門牌號碼的等語，可見證人庚○○事後於乙○調查時證稱：被告販賣毒品
      的部分不是我講的云云，應有不實，惟證人庚○○究竟是否親眼目擊壬○○吸
      食毒品一節，核與證人壬○○之證詞並不相符，已如前述，而證人壬○○既未
      否認其有施用第二級毒品之行為，則其對於庚○○曾親眼目睹其施用安非他命
      乙情，理當無隱瞞之必要，從而證人庚○○前開曾陪同壬○○一起去被告家拿
      安非他命之證詞究否屬實，抑或僅係傳聞證據、或果如其所言係受人指使或僅
      一時貪圖檢舉獎金所為，亦非全然無疑，而難遽以採為不利於被告之認定。
（四）再查，證人丁○○於警訊中證稱：警方在我身上查獲的安非他命是向我朋友綽
      號黑猴購得，每次購買一公克，價錢為一千元，我共向他購買三次，均由我主
      動打且願意且願意且願的電話找他購買，每次交易均是在被告家中云云，惟於
      偵查及乙○調查時均否認前詞，其於偵查中稱：是警方叫我推給被告，時間是
      我隨便講的，扣案毒品是我向綽號「小黑」的成年男子買的，其年籍不詳等語
      ，於乙○調查中亦一致證稱：我不曾跟被告買過毒品，警訊中是警察要我說的
      ，警察要我交代藥頭並要我順便推給被告，所以我才供出被告，我的毒品都是
      跟小黑買的，我並不知道被告的電話，也沒有打電話給他過，扣案毒品也是向
      小黑購買一包一千元，我沒有聽過別人叫被告黑猴，警訊中的電話號碼也是我
      自己編的，那個電話是誰的我不知道等語，且經乙○向中華電信股份有限公司
      函查證人丁○○之室內電話（Ｏ二）00000000於九十一年一、二月間
      之通聯紀錄，亦因已逾越保存期限而無法查知，有該公司九十一年十月八日信
      行五字第九一Ｃ八二Ｏ一三Ｏ一號函附卷可稽，雖證人甲○○即本件查獲員警
      於乙○審理中證稱：伊查獲丁○○時，他要求我不要辦他持有毒品，說他願意
      交出毒品來源，他供稱是向一位綽號黑猴的人購得，並供出其聯絡電話，且願
      意帶警方前往查緝，所以我們就在他帶領下到被告住處，到被告門前時，丁○○喊黑猴，他叫二聲後，被告應聲下樓，後來我們查詢被告是通緝犯，所以將
      他帶回派出所內製作筆錄，丁○○被帶回派出所時就要求我們不要辦他，他要
      供出是誰賣給他，我們又不認識被告，怎麼會叫丁○○推給被告，且被告販賣
      的時間、地點均是依據丁○○的供詞記載等語（乙○九十一年十月二十二日訊
      問筆錄參見），核與本件承辦之其他員警即證人施介盛、黃淋傑於乙○調查中
      之證詞，均大致相符，而堪信為真實；然按，犯毒品危害防治條例第十條之罪
      ，供出毒品來源，因而破獲者，得減輕其刑，毒品危害防治條例第十七條定有
      明文。是關於販賣毒品案件，其他施用者，所為其施用之毒品，係向被告購買
      之供詞，因係有利於自己之陳述，不得作為被告有罪判決之唯一依據，仍應調
      查其他必要之證據，以查其是否與事實相符，始合採證法則。本件證人丁○○
      於警訊中雖坦承施用第二級毒品安非他命，並經警方採尿送驗，此有上開警訊
      筆錄可稽，因此，證人丁○○供出所施用毒品係向被告購買，此項有利於渠等
      之陳述，除非有其他積極具體之證據足以佐證，自不得採為論罪科刑之依據；
      而證人丁○○之前開證詞，前後所言並不一致，已如前述，且乙○又查無其他
      積極之證據，足以證明其警訊中之證詞確屬可採，自亦無法遽以採為不利於被
      告之認定依據。
五、綜上所述，證人壬○○、辛○○、丁○○雖於警訊中均曾證述被告有販賣第二級
    毒品之犯行，然證人壬○○於乙○審理中及證人丁○○於偵查、乙○調查時均已
    翻異前詞，改稱並未向被告購買毒品，而本件經承辦員警於九十年八月十六日前
    往被告住處執行搜索結果，並未扣到任何第二級毒品安非他命，而僅扣到吸食器
    及打火機各一只，此有台北市政府警察局士林分局搜索扣押筆錄在卷足憑，而證
    人庚○○之證詞前後所言亦有不符，且上開證人之警訊中證詞均乏其他積極具體
    之證據足以佐證其真實性，公訴人所舉前開證據不足資以證明被告有販賣第二級
    毒品安非他命之犯行，此外，復查無其他積極證據足資證明被告確有販賣毒品安
    非他命之犯行，應認其販賣安非他命之犯罪嫌疑尚有不足，揆諸前揭說明，自應
    為無罪之諭知，以免冤抑。
據上論斷，應依刑事訴訟法第三百零一條第一項，判決如主文。
中      華      民       國      九十二     年     一    月    二十一   日
                                      臺灣台北地方法院刑事第九庭
                                          法  官  吳  佳  薇
右正本證明與原本無異。
如不服本判決，應於判決送達後十日內向乙○提出上訴狀(應抄附繕本)。告訴人
或被害人如對於本判決不服者，應具備理由請求檢察官上訴，其上訴期間之計算
係以檢察官收受判決正本之日期為準。
                                          書記官  許  博  為
中      華      民      國      九十二      年    一    月   二十一    日


司法院資訊處製作；財團法人民間司法改革基金會備份。
